臺灣桃園地方法院刑事判決　　　　　　110年度金訴字第63號
公　訴　人　臺灣桃園地方檢察署檢察官
被　　　告　劉家宏


上列被告因詐欺等案件，經檢察官提起公訴（ 109 年度少連偵
字第 341 號），本院判決如下：
    主  文
丙○○無罪。
    理  由
一、公訴意旨略以：被告丙○○夥同少年羅Ｏ亞（民國92年生，
    真實姓名年籍詳卷，行為時係未滿18歲之少年，另案經臺灣
    新北地方法院少年法庭審理中）及其他真實年籍姓名均不詳
    之人，均自民國109 年3 月間，參與其他不詳成員所組成以
    實施詐術為手段，具有持續性、牟利性之有結構性詐欺集團
    組織（下稱本案詐欺組織），共同意圖為自己不法之所有，
    並基於3 人以上共同犯詐欺取財及意圖掩飾或隱匿特定犯罪
    所得來源而移轉特定犯罪所得之洗錢犯意聯絡，由該不詳之
    詐欺集團成員，負責持續隨機撥打電話，分別以附表所示方
    式，對附表所示之人施以詐術，致附表所示之人陷於錯誤，
    分別提領如附表所示金額，再由不詳詐欺集團之車手頭，透
    過通訊軟體微信群組之方式，指示羅Ｏ亞向如附表所示之人
    於附表所示時間，收取其等提領款項後，再於109 年3 月26
    日下午5 時56分至苗栗縣○○鎮○○路000 號竹南火車站男
    廁，將上開款項放置男廁內，被告隨後駕駛車牌號碼000-00
    00號自用小客車，進入上開男廁收取款項，再回水予詐欺集
    團，因認被告涉犯組織犯罪防制條例第3 條第1 項後段之參
    與犯罪組織、洗錢防制法第2 條第1 款、第14條第1 項之洗
    錢及刑法第339 條之4 第1 項第1 款、第2 款之三人以上冒
    用公務員名義共同詐欺取財罪嫌。
二、按犯罪事實應依證據認定之，無證據不得認定犯罪事實；不
    能證明被告犯罪或其行為不罰者，應諭知無罪之判決，刑事
    訴訟法第154 條第2 項、第301 條第1 項分別定有明文。次
    按認定不利於被告之事實，須依積極證據，苟積極證據不足
    為不利於被告事實之認定時，即應為有利被告之認定，更不
    必有何有利之證據（最高法院30年上字第816 號判例意旨參
    照）。次按事實之認定，應憑證據，如未能發現相當證據，
    或證據不足以證明，自不能以推測或擬制之方法，為裁判基
    礎；認定犯罪事實，所憑之證據，雖不以直接證據為限，間
    接證據亦包括在內，然無論直接或間接證據，其為訴訟上之
    證明，須於通常一般之人均不至於有所懷疑，而得確信其為
    真實之程度者，始得據之為有罪之認定，倘其證明尚未達到
    此一程度，而有合理性懷疑之存在時，即無從為有罪之認定
    （最高法院40年台上字第86號、76年台上字第4986號判例意
    旨參照）。又刑事訴訟法第161 條第1 項亦規定，檢察官就
    被告犯罪事實，應負舉證責任，並指出證明之方法，是檢察
    官對於起訴之犯罪事實，應負提出證據及說服之實質舉證責
    任，倘其所提出之證據，不足為被告有罪之積極證明，或其
    指出證明之方法，無從說服法院以形成被告有罪之心證，基
    於無罪推定之原則，自應為被告無罪判決之諭知（最高法院
    92年台上字第128 號判例意旨參照）。
三、公訴意旨認被告涉犯上開罪嫌，無非係以被告於警詢及偵查
    中之陳述（見少連偵卷第17頁至第24頁及第51頁至第53頁）
    、證人即告訴人乙○○、甲○○（下合稱告訴人2 人）於警
    詢之指述（見少連偵卷第75頁至第81頁及第209 頁至第217
    頁）、證人即少年羅Ｏ亞於警詢及偵查中之證述（見少調卷
    第17頁至第23頁；少連偵卷第49頁至第68頁及第191 頁至第
    193 頁）及案發時竹南火車站監視器影像光碟1 份、監視器
    畫面翻拍相片36張（見少連偵卷第25頁至第42頁）及受理刑
    事案件報案三聯單（乙○○）1 份、內政部警政署反詐騙諮
    詢專線紀錄表（乙○○、甲○○）2 份（見少連偵卷第73頁
    至第74頁、第85頁至第86頁及第205 頁）等件，為其論據。
四、訊據被告於警詢、偵查及本院審理中固坦承案發時有前往竹
    南火車站廁所一情，惟均堅詞否認涉有本案參與犯罪組織、
    洗錢及詐欺取財之犯行，並辯稱：我不認識少年羅Ｏ亞，案
    發當天我是去苗栗遊玩，而有至竹南火車站男廁如廁，但沒
    有參與公訴意旨所指之犯行等語。經查：
  ㈠少年羅Ｏ亞有參與本案詐欺組織及有負責收取詐欺款項等行
    為分擔，而與該組織其他成員共同對告訴人2 人犯本案詐欺
    取財、洗錢犯行等節事實，業據證人即少年羅Ｏ亞於上開警
    詢及偵查中所明確自承，並業據證人乙○○、甲○○於上開
    警詢中指述綦詳，並有證人乙○○所提其配偶林杏琴郵政存
    簿儲金簿封面及內頁交易明細之影本、證人甲○○之中華郵
    政股份有限公司客戶帳戶歷史交易清單各1 份（見本院金訴
    卷第103 頁及第148 頁）及上開報案三聯單及反詐騙諮詢專
    線紀錄表在卷可佐，此部分事實固堪認定，惟該等事證亦僅
    能證明告訴人2 人有遭本案詐欺組織詐欺而交付金錢給少年
    羅Ｏ亞，尚不足以此即逕認被告確實也有參與該等犯罪。
  ㈡又證人即少年羅Ｏ亞固於109 年4 月10日、22日警詢及同年
    10月20日偵查中雖有證稱：我於108 年11月底，在FB跟詐欺
    集團的成員取得聯繫後，我們即互加微信，對方以微信電話
    撥打我當時持用的手機，叫我搭乘計程車獨自到觀音鄉一處
    偏僻地方，到達後對方有2 個人，他們就取走我原來持用的
    手機（門號：0000000000) ，拍攝我的裸照及身分證、戶口
    名簿，隔天早上又約我在同地點見面，然後交付我1 支蘋果
    廠牌手機及新臺幣（以下同）約4,000 元，之後我就等待取
    款指示，並於109 年3 月19日進行第一次任務，我收取58萬
    元詐欺款項後，在中壢區聖德路一帶交付給綽號「鐵牛」之
    被告，這是我第一次看到被告，之後我又於109 年3 月26日
    收取100 萬元詐欺款項後，在竹南火車站廁所相鄰隔間透過
    隔板下方空隙交付給被告，我透過對方聲音及事後觀看竹南
    火車站監視器畫面可以確定我轉交之對象為被告。我有看過
    一次被告駕駛的交通工具，是一輛賓士白色自小客車，本案
    詐欺組織成員負責應徵我跟等候取款期間與我碰面的是被告
    以外的另外3 人，我取款後交款聯繫過程是車手頭親自打電
    話要我交錢給被告，並非被告親自打電話給我云云（見少連
    偵卷第59頁至第68頁及第191 頁至第193 頁），然該證人於
    遭查獲初始之109 年3 月27日警詢時卻係證稱：我於109 年
    3 月初在中壢凱悅KTV 跟朋友唱歌時，一名叫「阿宏」之男
    子在我酒醉時跟我搭話，因我酒醉當時情形不是很清楚，等
    我醒來時就有一支手機在我的口袋，隔天早上該手機就接到
    一通未顯示來電號碼之電話，該電話中「阿宏」稱已拍我的
    裸照要脅我聽他指令行事，並於同年3 月19日來電指示我出
    門前去萬華向被害人取得58萬元款項後，拿至桃園市○○區
    ○○路○段00號旁巷子內，將該款項放置在地上。「阿宏」
    復於109 年3 月26日來電指示我出門前去頭份向被害人取得
    100 萬元款項後，拿至桃園市○○區○○路○段00號旁巷子
    內，將該款項放置在地上，我並未與轉交之上手有見面等語
    （見少調卷第17頁至第23頁；少連偵卷第49頁至第57頁），
    是該證人先後對於加入本案詐欺組織之原因、本案取得詐欺
    款項後交款之地點、對象及方式等過程，明顯矛盾不一，且
    其經本院合法傳喚、拘提，均未能於本院審判中到庭接受對
    質詰問，是其首開有關被告涉犯本案之證述內容即顯然有疑
    ，而難認採信。
  ㈢至稽諸上開監視器畫面翻拍相片，固可徵被告確實有於109
    年3 月26日駕駛白色賓士小客車前往竹南火車站，且進入火
    車站後確有前往廁所而曾與少年羅Ｏ亞同位於廁所位置內，
    然火車站廁所是一無管制且人人得自由進出之公共空間，被
    告偶然使用火車站廁所，不能認為有何違反常理之處，且該
    等畫面並未攝得被告與少年羅Ｏ亞有直接接觸，或該二人進
    入同一或相鄰如廁間之畫面，亦未能顯示被告進出該廁所後
    ，其穿著及隨身攜帶包包有何明顯變化之處，而可認被告確
    有於廁所內取得任何物品（見少連偵卷第25頁至第42頁），
    是於證人羅Ｏ亞上開對被告不利之證述內容有所瑕疵下，尚
    難逕以該等翻拍相片補強以佐認被告確有上開公訴意旨所指
    之收取少年羅Ｏ亞轉交之詐欺款項情節存在，即難認被告確
    涉有本案參與犯罪組織、詐欺取財及洗錢之犯行，檢察官復
    未能提出其他積極證據以證明被告確犯有該等犯罪，故本院
    即無從認定被告確犯有公訴意旨所指之該等罪嫌。
五、綜上所述，檢察官所舉前開證據及卷內事證，尚不足使本院
    達於通常一般之人均不致有所懷疑，致使無從形成被告有罪
    之確信，無法證明被告犯罪，自應為被告無罪之諭知。
據上論斷，應依刑事訴訟法第 301 條第 1 項，判決如主文。
本案經檢察官吳宜展提起公訴，檢察官陳玟君到庭執行職務。
中    華    民    國   110    年   11     月    18    日
                    刑事第二庭  審判長法  官  劉家祥
 
                                      法  官  陳布衣
 
                                      法  官  陳炫谷
以上正本證明與原本無異。
如不服本判決應於收受判決後20日內向本院提出上訴書狀，並應
敘述具體理由。其未敘述上訴理由者，應於上訴期間屆滿後20日
內向本院補提理由書(均須按他造當事人之人數附繕本)「切勿逕
送上級法院」。 
 
                              書記官  張佑聖
中    華    民    國   110    年    11    月    18    日
附表
┌─┬─────┬───────┬────┬───────────────────┐
│編│詐騙時間  │告訴人        │詐騙方法│  交付款項方法                        │
│號│          │              │        │                                      │
├─┼─────┼───────┼────┼───────────────────┤
│1 │109 年3 月│告訴人乙○○  │致電假冒│左列告訴人因而陷於錯誤，於109 年3 月26│
│  │25日上午8 │              │警察檢察│日下午4 時30分，至苗栗縣頭份市崇仁街3 │
│  │時40分至同│              │官佯稱告│號頭份郵局提領新臺幣（下同）100 萬元款│
│  │年月27日上│              │訴人健保│項後，於苗栗縣○○市○○路00號自宅門口│
│  │午10時許  │              │卡遭詐領│交付予羅Ｏ亞。                        │
│  │          │              │補助    │                                      │
├─┼─────┼───────┼────┼───────────────────┤
│2 │109 年3 月│告訴人甲○○  │致電假冒│左列告訴人因而陷於錯誤，於109 年3 月19│
│  │18日上午9 │              │警察檢察│日上午11時許，至臺北市萬華區東園街150 │
│  │時許      │              │官佯稱告│號東園郵局提領58萬元款項後，在臺北市○○
○  ○          ○              ○○○○○○○區○○街00巷00號旁小公園交付予羅Ｏ亞│
│  │          │              │銀行帳戶│。                                    │
│  │          │              │涉嫌案件│                                      │
│  │          │              │        │                                      │
│  │          │              │        │                                      │
└─┴─────┴───────┴────┴───────────────────┘